【裁判字號】    99,監,154
【裁判日期】    990810
【裁判案由】    處分受監護人不動產
【裁判全文】
臺灣士林地方法院民事裁定               99年度監字第154號
聲  請  人  甲○○
上列聲請人聲請處分受監護人不動產事件，本院裁定如下：
    主  文
受監護宣告之人乙○○所有如附表所示之不動產准予變賣。
聲請程序費用由受監護宣告之人乙○○之財產負擔。
    理  由
一、本件聲請意旨略以：聲請人為受監護宣告之人乙○○之兄，
    乙○○因自小身心障礙，重度智能不足，無法處理自己之事
    務，前經鈞院以92年度禁字第67號裁定為禁治產人，聲請人
    甲○○為其監護人。茲因受監護宣告之人乙○○需長期接受
    治療，而其原有積蓄已花費殆盡，無力負擔受監護宣告人往
    後之醫療費用，爰依民法第1101條第2 項第1 款、第1113條
    之規定，聲請鈞院許可聲請人代為處分受監護宣告人如附表
    所示之不動產等語。
二、按監護人對於受監護宣告之人之財產，非為受監護宣告之人
    之利益，不得使用、代為或同意處分。監護人為下列行為，
    非經法院許可，不生效力：(一)代理受監護宣告之人購置或處
    分不動產。(二)代理受監護宣告之人，就供其居住之建築物或
    其基地出租、供他人使用或終止租賃。民法第1113條、第11
    01條第1 、2 項分別定有明文。次按民法總則中華民國97年
    5 月2 日修正之條文施行前，已為禁治產宣告者，視為已為
    監護宣告，並於修正施行後，適用修正後之規定。民法規定
    之禁治產或禁治產人，自修正施行後，一律改稱為監護或受
    監護宣告之人。施行前所設置之監護人，於修正施行後，適
    用修正後之規定。修正之民法總則第14條至第15條之2 及民
    法親屬編第四章之規定，自公布後1 年6 個月施行。民法總
    則施行法第4 條第2 項、第4 條之1 、第4 條之2 、民法親
    屬編施行法第14條之2 、第14條之3 亦有明文。
三、經查，本件聲請人主張上揭事實，業據其提出本院92年度禁
    字第67號民事裁定、戶籍謄本、受監護人之財政部臺北市國
    稅局財產歸屬清單、土地登記謄本等件在卷可稽，復經本院
    依職權調閱本院92年度禁字第67號禁治產宣告卷宗核閱無誤
    ，堪信聲請人主張為真實。本院審酌受監護人乙○○人名下
    確有上開不動產，且既經本院裁准為受監護宣告之人，長期
    需就醫治療之必要，其現已無足夠存款，且聲請人長期支出
    其醫療及生活費用確有困難，認聲請人主張為受監護宣告人
    之利益，有變賣其財產以籌措生活費用之必要，尚非無據，
    聲請人聲請變賣上開受監護宣告人乙○○所有如主文所示之
    不動產，核無不合，應予准許。
四、末按監護人應以善良管理人之注意，執行監護職務。又監護
    人於執行監護職務時，因故意或過失，致生損害於受監護人
    者，應負賠償之責。且法院於必要時，得命監護人提出監護
    事務之報告、財產清冊或結算書，檢查監護事務或受監護人
    之財產狀況。民法第1113條準用同法第1100條、第1109條第
    1 項、第1103條第2 項規定均有明示，則本件聲請人即監護
    人處分受監護宣告之人乙○○之不動產或就處分所得之金錢
    ，自應妥適管理，並使用於受監護宣告之人照護所需費用，
    併予敘明。
五、依非訟事件法第21條第1 項、民法第1103條第1 項後段，裁
    定如主文。
中    華    民    國    99    年    8     月    10    日
                  家事庭  法  官  李昆霖
以上正本證明與原本無異。
如對本裁定抗告，應於裁定送達後10日內向本院提出抗告狀。
中    華    民    國    99    年    8     月    10    日
                          書記官  陳雪麗
附表：受監護宣告之人乙○○之不動產
┌──┬─────────┬────┬─────┐
│編號│  土地地號        │面積（平│  權利範圍│
│    │                  │方公尺）│          │
├──┼─────────┼────┼─────┤
│ 1  │臺北市○○區○○段│ 9      │ 28/3024  │
│    │2 小段142-2 地號  │        │          │
├──┼─────────┼────┼─────┤
│ 2  │臺北市○○區○○段│ 10     │ 28/3024  │
│    │2 小段142-3 地號  │        │          │
├──┼─────────┼────┼─────┤
│ 3  │臺北市○○區○○段│ 19     │ 28/3024  │
│    │2 小段146 地號    │        │          │
├──┼─────────┼────┼─────┤
│ 4  │臺北市○○區○○段│ 315    │ 28/3024  │
│    │2 小段146-1 地號  │        │          │
├──┼─────────┼────┼─────┤
│ 5  │臺北市○○區○○段│ 7      │ 28/3024  │
│    │2 小段146-3 地號  │        │          │
├──┼─────────┼────┼─────┤
│ 6  │臺北市○○區○○段│ 6      │ 28/3024  │
│    │2 小段148-2 地號  │        │          │
├──┼─────────┼────┼─────┤
│ 7  │臺北市○○區○○段│ 53     │ 28/3024  │
│    │2 小段148-3 地號  │        │          │
├──┼─────────┼────┼─────┤
│ 8  │臺北市○○區○○段│ 0.45   │ 28/3024  │
│    │2 小段148-5 地號  │        │          │
├──┼─────────┼────┼─────┤
│ 9  │臺北市○○區○○段│ 5,563  │ 100/600  │
│    │4 小段173 地號    │        │          │
└──┴─────────┴────┴─────┘

司法院資訊處製作；財團法人民間司法改革基金會備份。
